臺灣臺中地方法院簡易民事判決
110年度中簡字第2273號
原      告  日盛國際商業銀行股份有限公司

法定代理人  黃錦瑭  
訴訟代理人  陳涵瑜  
            陳子安  
被      告  謝尚紘即謝良旭


上列當事人間請求返還借款事件，本院於民國110年10月19日言
詞辯論終結，本院判決如下︰
　　主    文
被告應給付原告新臺幣252,741元，其中新臺幣48,124元自民國9
6年7月13日起至民國104年8月31日止，按週年利率百分之20計算
之利息，及自民國104年9月1日起至清償日止，按週年利率百分
之14.99計算之利息；其中新臺幣204,617元，自民國96年7月13
日起至清償日止，按週年利率百分之15計算之利息，暨違約金新
臺幣1元。
原告其餘之訴駁回。
訴訟費用由被告負擔。
本判決原告勝訴部分得假執行。 
    事實及理由
壹、程序方面
    被告經合法通知，無正當理由未於言詞辯論期日到場，核無
    民事訴訟法第386條所列各款情形，爰依原告之聲請，由其
    一造辯論而為判決。
貳、實體方面　　
一、原告主張：
　㈠被告於民國93年5月27日向伊申辦ALLPASS現金卡，約定在新
    臺幣（下同）15萬元額度內循環動用，借款期間自申辦日起
    至94年5月26日止，如未於借款期滿前為不續約之書面表示
    ，視為以同一內容延展1年，其後每年屆期時亦同，借款利
    率則按週年利率百分之18計算，而被告每月應繳納最低應付
    款項為實際可動用借款額度之百分之2，借款人如連續3期未
    繳納最低應付款項時，除債務視為全部到期外，改以週年利
    率百分之20計算應收之利息。
  ㈡另被告於93年5月27日向伊借款30萬元，並簽訂消費性貸款約
    定書，借款期間自93年5月27日起至98年5月27日止，依約應
    自撥貸之日起算，以每月為1期，分60期依年金法平均攤還
    本息，借款利率則按週年利率百分之15計算，如遲延還本或
    利息時，債務視為全部到期，且應給付逾期在6個月以內者
    ，按上開利率百分之10，逾期超過6個月部分，按上開利率
    百分之20加計之違約金。
　㈢被告於95年7月間依「中華民國銀行公會會員辦理消費金融案
    件無擔保債務協商機制」與各參與協商之債權銀行達成分期
    還款協議，約定自95年7月起分96期，利率按週年利率百分
    之6，每月依各債權銀行債權金額比例清償各項債務至全部
    清償為止。伊協商之本金債權為⑴ALLPASS現金卡50,613元。
    ⑵信用貸款215,198元。詎被告僅繳息至96年7月12日即未依
    協議書還款，借款視為全部到期（協議書第3條），各債務
    回復依各債權銀行原契約辦理，被告尚積欠本金⑴ALLPASS現
    金卡48,124元、⑵信用貸款204,617元，共計252,741元本金
    及利息、違約金，爰依現金卡契約及消費性貸款契約之法律
    關係提起本件訴訟等語，並聲明：被告應給付原告252,741
    元，其中48,124元自96年7月13日起至104年8月31日止，按
    週年利率百分之20計算之利息，及自104年9月1日起至清償
    日止，按週年利率百分之14.99計算之利息；其中204,617元
    ，自96年7月13日起至清償日止，按週年利率百分之15計算
    之利息，及自96年8月14日起至清償日止，逾期在6個月以內
    ，按前開利率百分之10計算，逾期超過6個月，按前開利率
    百分之20計算之違約金。
二、被告未於言詞辯論期日到場，亦未提出書狀作任何聲明陳述
    。
三、得心證之理由
　㈠原告主張之上開事實，業據提出與其所述相符之現金卡借款
    約定書、現金卡貸款申請書、消費性貸款約定書、協議書、
    無擔保債務還款計畫、帳務明細為證（見本院卷第21-35頁
    ）；被告就原告主張之上開事實，已於相當時期受合法之通
    知，而於言詞辯論期日不到場，亦未提出任何準備書狀爭執
    ，依民事訴訟法第280條第3項準用同條第1項之規定，應視
    同自認，堪信原告上開主張為真。
　㈡按約定之違約金過高者，法院得減至相當之數額；約定利率
    ，超過週年百分之16者，債權人對於超過部分之利息，無請
    求權，民法第252條及第205條分別定有明文。又約定之違約
    金苟有過高情事，法院即得依規定核減至相當之數額，並無
    應待至債權人請求給付後始得核減之限制。此項核減，法院
    得以職權為之，亦得由債務人訴請法院核減。惟違約金是否
    相當仍須依一般客觀事實、社會經濟狀況及當事人所受損害
    情形，以為酌定標準，而債務已為一部履行者，亦得比照債
    權人所受利益減少其數額（最高法院79年台上字第1612號、
    49年台上字第807號判決意旨參照）。本件原告依消費性貸
    款約定書第5條之約定，固得於被告遲延還款時，請求逾期
    在6個月以內，按借款約定利率百分之10，逾期超過6個月部
    分，按上開利率百分之20計算之違約金。然本件原告既已向
    被告請求週年利率百分之15計算之遲延利息，若再加計依上
    開利率百分之10、20計算之違約金，等同分別收取週年利率
    百分之16.5及百分之18【計算式：15%＋（15%×10/100）＝16.
    5%；15%＋（15%×20/100）＝18%】之利息及違約金，已逾民法
    第205條法定利率之上限，則被告因違約所負擔之賠償責任
    顯然過高，亦有規避民法法定利率上限之虞；另本院審酌國
    內貨幣市場之利率已大幅調降，況原告亦未舉證證明其遲延
    收取款項除受有利息損失外，更有何其他損害，是本院認原
    告上開請求之違約金應予酌減至1元，方屬公允。
四、綜上所述，原告依現金卡契約及消費性貸款契約之法律關係
    ，請求被告應給付原告252,741元，及其中48,124元自96年7
    月13日起至104年8月31日止，按週年利率百分之20計算之利
    息，及自104年9月1日起至清償日止，按週年利率百分之14.
    99計算之利息；其中204,617元，自96年7月13日起至至清償
    日止，按週年利率百分之15計算之利息，暨違約金1元，為
    有理由，應予准許；逾此範圍之請求，為無理由，應予駁回
    。
五、本判決原告勝訴部分，係適用簡易訴訟程序所為被告敗訴之
    判決，依民事訴訟法第389條第1項第3款規定，應依職權宣
    告假執行。
六、本件事證明確，兩造其餘攻擊防禦方法及所提證據，經本院
    審酌後，認與判決結果不生影響，爰不逐一論駁，併予敘明
    。
七、訴訟費用負擔之依據：民事訴訟法第79條。　
中　　華　　民　　國　　110 　年　　11　　月　　4 　　日
                  臺灣臺中地方法院臺中簡易庭
                                  法　官　傅可晴
以上為正本係照原本作成。
如不服本判決，應於送達後廿日內，向本院提出上訴狀並表明上
訴理由，如於本判決宣示後送達前提起上訴者，應於判決送達後
廿日內補提上訴理由書（須附繕本）。如委任律師提起上訴者，
應一併繳納上訴審裁判費。
中　　華　　民　　國　　110 　年　　11　　月　　5 　　日
                                  書記官  錢  燕